臺灣高等法院刑事判決　　　　　　　　　　　　　九十一年度上易字第一五五五號
　　上　訴　人　臺灣板橋地方法院檢察署檢察官
　　上　訴　人
　　即　被　告　丙○○
　　選任辯護人　張洪昌
右上訴人因被告傷害案件，不服臺灣板橋地方法院九十年度易緝字第一三六號，中華
民國九十一年四月二十四日第一審判決（起訴案號：臺灣板橋地方法院檢察署八十八
年度偵字第二四一五四號），提起上訴，本院判決如左：
    主  文
原判決撤銷。
丙○○傷害人之身體，處有期徒刑柒月。
    事  實
一、丙○○於民國七十四年間曾犯偽造有價證券等罪，經台灣板橋地方法院以七十四
    年八月十四日七十四年度自緝字第七號判決判處有期徒刑三年、三年，應執行有
    期徒刑四年，於七十六年八月七日假釋出監，七十七年間經減刑為應執行有期徒
    刑二年後，於七十六年八月七日執行完畢（不構成累犯）。丙○○於八十八年七
    月三十日晚間十一時十分許，駕駛向友人借用不詳車牌號碼之自用小貨車，在台
    北縣鶯歌鎮○○街八八號前停車，並未下車，適有舊識甲○○○趨前立於小貨車
    正前方，向之催討六合彩賭債。丙○○不願與甲○○○會商解決，即要駕車離開
    ，喝命甲○○○離開，甲○○○不為所動，其明知開動車輛，將撞及甲○○○，
    造成受傷之結果，竟認為甲○○○若因此受傷，並不違背其意思，而基於傷害之
    不確定故意，踩下油門起動車輛。因甲○○○仍不願鬆手，緊抓住車輛後視鏡，
    呼喊停車，丙○○猶無視於此，不願停車，繼續加速前進，致甲○○○被推行一
    段距離，終無力支撐墜落於地。丙○○並未停車查看，逕自駕車離開，甲○○○
    經送醫治療，發現受有頭部挫裂傷、右眼眶挫裂傷合併血腫、右下腹部挫裂傷、
    右前臂挫裂傷、右大腿挫裂傷、右足背挫裂傷、右尺骨骨折、右側第二、三肋骨
    疑似骨折等傷害。
二、案經甲○○○訴由台北縣警察局三峽分局報請台灣板橋地方法院檢察署檢察官偵
    查起訴。
    理  由
壹、認定犯罪事實所憑之證據及理由
一、告訴人甲○○○於警訊、檢察官訊問及原法院、本院審理時迭次指訴於上開遭上
    訴人即被告丙○○駕駛自用小貨車撞及成傷等情綦詳，並據提出診斷證明書、受
    傷照片附卷為據（見偵查卷第四至七頁、第十頁、原審卷第四一、四二頁、第八
    九至九一頁、本院卷第七０頁）。
二、告訴人於上揭時、地立於被告所駕駛車輛前，被告猶開動車輛，致告訴人被車輛
    撞及並推行一段距離後掉落於地等情，已據證人即在場目擊經過之告訴人之子乙○○於本院審理時結證明確（見本院卷第八九頁）。
三、證人即現場目擊證人丁○○於原法院及本院審理時先後結證：伊開車時，看到前
    方有一部貨車，車速很快，從伊對向駛來，貨車外乘客座前方有一團東西，近看
    是一個人即告訴人在擋風玻璃前，有一隻手舉高，伊判斷是用手抓著後視鏡，快
    抵達伊前面，告訴人就掉落，躺在路上，告訴人之子乙○○追上來，貨車未停即
    離開。伊有去派出所報警，救護車過來將告訴人送醫等語（見原審卷第六六頁、
    本院卷第八五、八六頁）。
四、被告於原法院九十年七月四日訊問時供述：告訴人用身體攔車，伊欲強行將車開
    走，車輛撞到告訴人；於九十年八月三日訊問時供稱：告訴人站在車輛左側，拉
    著後視鏡，伊知道告訴人在車輛旁邊；於九十一年一月十八日訊問時供述：告訴
    人有拉伊車輛後視鏡，好像開一支電線桿距離，告訴人就掉下來各等語（見原審
    卷第十五頁背面、第六一、六六頁）。又被告於本院審理時供陳：伊有叫告訴人
    走開，車輛慢慢開動，有看到告訴人手還拉著後視鏡等語（見本院卷第十八頁）
    。相互對照以觀，足見被告供承明知告訴人立於車前，手拉後視鏡，猶開車離開
    等情。
五、告訴人始終指稱：伊站在被告所駕駛車輛前，要被告下車談債務問題，被告罵伊
    瘋女人，再不走開撞死妳等語（見偵查卷第十頁背面、原審卷第六一頁）。且被
    告於本院審理時亦供稱開車前有叫告訴人走開（見本院卷第十八頁）。顯見被告
    確實於開車前有告知告訴人避開，告訴人既未避開，被告如開動車輛，勢將撞及
    告訴人，且告訴人將因此成傷，為一般人即能認知之事，不容被告諉為不知。被
    告猶不顧其情，仍開動車輛，甚至於車輛慢慢開動後，已眼見告訴人並未離開，
    依理即應立即停車，以避免告訴人陷於危險境地，被告既仍繼續前進，足見被告
    對告訴人因此受傷，並不違背其本意。被告有傷害告訴人之不確定故意，信可認
    定。被告於開動車輛前，既有要告訴人離開，且當時告訴人係向被告要債，被告
    亦供稱係要開車離開等語（見原審卷第六０、六一頁、本院卷第七０、一一八頁
    ）。顯見被告開動車輛，本意是要迅速離開，以避免告訴人糾纏，且被告於開車
    前有告知告訴人離開，足見被告開動車輛本意，並非要直接撞擊告訴人，其無傷
    害告訴人之直接故意，併予敘明。
六、告訴人雖指訴被告有殺人故意，惟告訴人係緊立於車前，而被告係駕駛自用小貨
    車，加速緩慢，無法瞬間加速，即有足夠動力重重撞擊告訴人。且被告於開動前
    既有告知告訴人讓開，被告如有殺人故意，豈有預告告訴人即將開動車輛，要告
    訴人離開之理，堪信被告並無殺害告訴人之故意。告訴人指稱被告有殺人故意等
    情，尚乏足夠證據證明，並不足取，附此說明。又告訴人雖另指稱車輛有輾過其
    腹部，惟告訴人自己無法確定車輛有無輾過其腹部，證人乙○○、丁○○或證稱
    告訴人掉下時車輛有跳動，或證述聽到「剝剝」聲響及見到車輛有晃動現象，而
    均未目睹車輛輾過告訴人腹部等情（見本院卷第八六至九０頁），即不能據以認
    定確有其事。再者，經本院函請最初為告訴人診治之財團法人恩主公醫院查明告
    訴人身上有無車輛輾壓所造成傷勢，及身上有無車輛輾壓過痕跡，據覆：病患甲○○○身上傷口是否車輛輾壓過，無法判斷等語，有該院九十一年八月十六日恩
    醫事字第０一一四一號函暨所附病歷及病歷摘要影本在卷可稽（見本院卷第九五
    至一０五頁）。且徵以告訴人指稱被告係駕駛總重三．五噸自用小貨車（見原審
    卷第六一頁），屬中型車輛，車身頗重，車輪亦寬，如經該車輪輾過，身上及衣
    物應留有相當痕跡方是，既未見有明顯痕跡，即難以認定告訴人有經車輛輾過，
    併此說明。
貳、本院對被告辯解之判斷
一、訊據被告否認有傷害告訴人之故意，並辯稱：伊於八十六年間曾遭告訴人夥同五
    、六人強押取去金錢，事發時告訴人又率數人前來索債，伊擔心告訴人重施故技
    ，發生危險，故匆忙離開。告訴人竟然緊抓後視鏡不放，伊始料未及，並無意傷
    害告訴人等語。
二、經查，被告應有傷害告訴人之不確定故意等情，已如理由壹、五所述。且被告所
    辯曾於八十六年間被告訴人夥同五、六人取去金錢一節，據目擊證人廖儀成結證
    ：僅有告訴人與另一位女士至伊住處，與被告討論債務清償事，係大家一起過去
    ，未見到強押及其他人在場等語（見本院卷第七一、七二頁）。再事發當日告訴
    人係由其子即證人乙○○搭載等情，已據證人乙○○結證明確。另證人丁○○亦
    證稱告訴人落地時，除告訴人及其子乙○○外，並未見到其他人在場（見本院卷
    第八五頁）。如告訴人尚有夥同他人在場，信無未現身之理。被告所指情節，空
    言無據，並不足取。
三、告訴人立於車前，身體龐大，明顯易見，被告應無未目睹可能。再被告如無意使
    告訴人受傷，眼見告訴人攀附車前，危險萬分，理應迅速停車方是，被告不為此
    圖，不但未停車，甚至繼續加速，若謂被告無傷害之不確定故意，孰能置信。
四、綜上所述，被告所辯，乃卸責之詞，洵不足取。是事證明確，被告犯行堪以認定
    ，應依法論科。
參、論罪之理由
    核被告所為，係犯刑法第二百七十七條第一項之傷害罪。
肆、本院撤銷原判決之理由
一、原判決以被告罪證明確，據以論罪科刑，固非無見。惟(一)被告係基於傷害之不確
    定故意，原判決認定為被告有傷害之直接故意，即有未洽。(二)告訴人依財團法人
    恩主公醫院所出具診斷證明書所載，固有胸腹部多處鈍傷、全身多處擦傷之傷害
    ，惟並未指明其具體部位。告訴人所提出德芳醫院出具之診斷證明書已就告訴人
    受傷部位詳細填載，如事實欄所述，原判決將二家醫院就相同傷勢所為記載，重
    複認定記載，亦有不合。(三)被告於事後雖未能與告訴人達成民事和解，惟已先行
    賠償三十萬元，原判決於量刑時，未及斟酌，容有未洽。
二、被告上訴意旨仍執前詞，否認犯罪，指摘原判決不當，提起上訴，雖無理由。又
    公訴人依告訴人之請求，以被告係犯殺人未遂罪，而非傷害罪為由，指摘原判決
    不當，亦無理由。惟原判決既有上開可議之處，仍應由本院予以撤銷。
伍、本院自為判決之理由
一、本院爰審酌被告素行不良，且被告無視於自用小貨車撞及足以造成告訴人嚴重傷
    害，猶以之撞及傷害告訴人，惡性不輕。且告訴人所受傷害頗為嚴重，被告犯罪
    所生危害非輕。再被告一再卸詞卸責，未見悔意，犯罪後態度不佳，惟已賠償告
    訴人三十萬元，及被告犯罪之動機、目的等一切情狀，量處如主文所示之刑。
二、被告曾受有期徒刑之宣告，並執行完畢，雖已逾五年。惟被告素行不良，且此次
    犯罪手段頗為激烈，告訴人所受傷害亦稱嚴重，又未與告訴人達成和解，就被告
    犯罪情狀以觀，不宜宣告緩刑，併予說明。
陸、適用之法律
一、刑事訴訟法第三百六十九條第一項前段、第三百六十四條、第二百九十九條第一
    項前段。
二、刑法第二百七十七條第一項。
三、罰金罰鍰提高標準條例第一條前段。
本案經檢察官劉永清到庭執行職務。
中      華      民      國      九十一      年      九    月    十三    日
                              臺灣高等法院刑事第二十庭
                                  審判長法  官  葉  麗  霞
                                        法  官  范  清  銘
                                        法  官  李  錦  樑
右正本證明與原本無異。
不得上訴。
                                        書記官  郭  台  發
中      華      民      國      九十一      年      九    月    十六    日
附錄：本案論罪科刑法條全文
刑法第二百七十七條第一項
傷害人之身體或健康者，處三年以下有期徒刑、拘役或一千元以下罰金。
犯前項之罪，因而致人於死者，處無期徒刑或七年以上有期徒刑，致重傷者，處三年
以上、十年以下有期徒刑。
